臺灣高等法院臺南分院刑事裁定　　　　　　九十三年度抗字第二一號　　　　Ｇ
　　　抗　告　人
　　　即　被　告　甲　○　○
右列抗告人因聲請羈押案件，不服臺灣臺南地方法院中華民國九十三年八月三日裁定
（九十三年度聲羈字第二三五號）提起抗告，本院裁定如左：
      主      文
抗告駁回。
      理      由
一、本件抗告意旨略以：
  (一)本案有關台南巿議會議長黃郁文向營造商收取回扣等情，業據檢察官偵辦一年有
    餘，施工之營造廠黃義明、黃國珍在去年初即曾被檢察官聲請原審羈押，故與本
    案有關之人員，皆已知悉檢察官偵辦本案。一年後檢察官指揮調查員拘提被告，
    被告到庭後，就有關幫黃郁文尋找黃義明，向黃義明收取支票，並以支票換取現
    金，再將現金交付予黃郁文或其指示之周義雄，均坦承不諱，被告就相關案情既
    無所隱瞞，涉案人員又早已知悉檢察官已偵辦本案，被告即無可能勾串共犯或證
    人，故原審裁定有誤。
  (二)又本案檢察官已偵辦一年有餘，由曾受羈押之黃義明、黃國珍之供述，早已知悉
    被告曾代黃郁文處理營造廠間金錢事務，唯拖延經年均未傳喚被告，一年以來被
    告並無逃亡，到案之後又坦承不諱，並無具體事實認非羈押被告，顯難進行追訴
    ，原審法院羈押被告，有違刑事訴訟法第一百零一條之規定。
  (三)另被告只是受黃郁文之託，代尋找黃義明，而黃義明與黃郁文間有何金錢糾葛，
    被告全然不知，黃郁文亦未明白告知，嗣被告找到黃義明，並敦促其與黃郁文見
    面，二人商談何事，何以約定給付二千萬元，被告均未過問，只知黃義明要給付
    二千萬元予黃郁文，黃郁文並指示被告與黃義明連絡付款事項，故被告實不知上
    開二千萬元之性質，是否為回扣，抑或為賄賂？尤不知何以曾變更設計，該二千
    萬元與變更設計又有何關，亦即被告只是代為跑腿，涉嫌程度非重，實與「犯罪
    嫌疑重大」之要件未符，為此懇請將原裁定廢棄，另為適法之裁定云云。
二、按「被告經法官訊問後，認為犯罪嫌疑重大，而有左列情形之一，非予羈押，顯
    難進行追訴、審判或執行者，得羈押之︰一、逃亡或有事實足認為有逃亡之虞者
    。二、有事實足認為有湮滅、偽造、變造證據或勾串共犯或證人之虞者。三、所
    犯為死刑、無期徒刑或最輕本刑為五年以上有期徒刑之罪者」，刑事訴訟法第一
    百零一條第一項定有明文。又所謂羈押，係以實行訴訟、保全證據或刑罰之執行
    為目的之強制處分，因此法院審核羈押聲請所為訊問被告，並非由法院接續檢察
    官之偵查工作，而僅就有無刑事訴訟法第一百零一條規定法定羈押條件之事實訊
    問，而非被告之「全部犯罪事實」。另所謂有事實足認為有勾串證人之虞者，固
    應依具體事實客觀認定，惟此事實並非串證之事實，而為「有串證之虞」之事實
    ，因此，法院應就案件進行情形及所舉證人與被告之關係等因素，依卷內具體客
    觀事證綜合以觀，決定是否有串證之虞。
三、經查：抗告人涉犯貪污治罪條例第四條第一項第五款之罪嫌之事實與證據，業據
    檢察官於羈押聲請書內記載甚詳在卷足稽，原審法院於訊問抗告人後，參酌檢察
    官所提出同案被告黃義明、黃國禎之供述，及證人劉美英、陳宜萍、黃秀雲、黃
    貴敏等人之證詞，抗告人亦自承曾幫黃郁文尋找黃義明，向黃義明收取支票，並
    以支票換取現金，再將現金交付予黃郁文或其指示之周義雄。復另有其他共犯未
    到案，因認抗告人涉犯貪污治罪條例第四條第一項第五款之罪嫌重大，並斟酌尚
    有共犯未到案，有勾串共犯或證人之虞，而有予以羈押之必要，經核並無不合。
    抗告意旨辯稱：抗告人已就自己所涉之犯行全部自白並坦承不諱，已無「有事實
    足認有湮滅、偽造、變造證據或勾串共犯或證人之嫌」之法定羈押原因云云，惟
    查共犯黃郁文係現任議長，其等與抗告人及本案均有切身利害關係，既尚未到案
    ，自有串證之虞，抗告人猶憑己意，即認無串供之虞，自無可採。
四、綜上，本件係在偵查階段檢察官聲請羈押，與審判階段之認定被告是否成立犯罪
    或成立何罪無涉，是其是否合於羈押要件，與審判階段有關證據要求之極高標準
    不同，因之檢察官對於被告有無勾串共犯、證人或湮滅、隱匿證據之虞，非予羈
    押，顯難進行追訴乙情，只要向法院釋明，使法院達於相信有串證的高度可能即
    為已足，而非無可懷疑的確有串證事實，即羈押審查並非犯罪事實能否證明的判
    斷，不需適用嚴格證明的程度，是原審裁定准予羈押，並無違法或不當，抗告意
    旨指摘原裁定違法、不當，為無理由，應予駁回。
五、據上論斷，應依刑事訴訟法第四百十二條，裁定如主文。
中    華    民    國      九十三      年      九      月      十        日
                                  臺灣高等法院臺南分院刑事第五庭
                                      審判長法官  楊    明    章
                                            法官  顏    基    典
                                            法官  沈    揚    仁
右正本證明與原本無異。
不得再抗告。
                                      法院書記官  李    梅    菊
中    華    民    國      九十三      年      九      月      十        日
